【裁判字號】    99,交聲,1046
【裁判日期】    990623
【裁判案由】    違反道路交通管理處罰條例聲明異議
【裁判全文】
臺灣臺北地方法院交通事件裁定        99年度交聲字第1046號
異  議  人
即受處分人  甲○○
上列異議人即受處分人因違反道路交通管理處罰條例案件，聲明
異議，本院裁定如下：
    主  文
異議駁回。
    理  由
一、異議意旨略以：本件異議人即受處分人甲○○所有之車號DT
    W-080輕型機車，係由異議人之子於民國94年10月27日14 時
    28 分，騎乘行經臺北市○○路○段附近，因不在規定車道行
    駛，致為交通部公路總局臺北區監理所板橋監理站依道路交
    通管理處罰條例第 45條第1項第13款規定，裁處罰款新臺幣
    1,800 元。惟因異議人未接到紅單及照片，且目前中風失業
    ，兒子為臨時工，尚有兩個孫子待養，而異議人日前才剛繳
    納另一紅單，經濟負擔甚重，爰聲明異議，請求給予從輕處
    分，或改為分期繳付等語。
二、按受處分人不服第 8條主管機關所為之處罰，得於接到裁決
    書之翌日起20日內，並得依法扣除在途期間，向管轄地方法
    院聲明異議。道路交通管理處罰條例第 87條第1項及道路交
    通案件處理辦法第12條分別定有明文。道路交通異議案件，
    當事人非居住於處罰機關所在之鄉、鎮、市（包括縣轄市、
    省轄市及院轄市），但居住於受理聲明異議案件法院之管轄
    區域者，依本標準第2條第1款中之「地方法院在途期間」欄
    所載日數，扣除在途期間；而居住在臺北縣新店市者，地方
    法院在途期間為2日，法院訴訟當事人在途期間標準第2條第
    1款、第4條第1款第1目亦規定甚明。此為交通異議事件之程
    序規定，為聲明異議之合法要件，受處分人之聲明異議自須
    合於此項程序規定，法院始得受理為實體審查。交通法庭認
    聲明異議不合法律上之程式，且無從補正者，應以裁定駁回
    之，道路交通案件處理辦法第18條亦有規定。再違反道路交
    通管理事件統一裁罰基準及處理細則第 5條規定：處理違反
    道路交通管理事件，有關文書送達之程序，依行政程序法之
    規定。送達，於應受送達人之住居所、事務所或營業所為之
    ，但在行政機關辦公處所或他處會晤應受送達人時，得於會
    晤處所為之；於應送達處所不獲會晤應受送達人時，得將文
    書付與有辨別事理能力之同居人、受僱人或應送達處所之接
    收郵件人員；送達不能依上述方法為之者，得將文書寄存送
    達地之地方自治或警察機關，若由郵務機關送達者，得將之
    寄存於送達地之郵政機關，並作送達通知書兩份，一份黏貼
    於應受送達人住居所、事務所、營業所或其就業處所門首，
    另一份交由鄰居轉交或置於該送達處所信箱或其他適當位置
    ，以為送達。行政程序法第72條第1項、第73條第1項、第74
    條第1、2項分別規定明確。又依行政程序法第 74條第1項規
    定所為之寄存送達，並未準用民事訴訟法第138條第2項規定
    ，自應於寄存送達當日即生送達之效力（臺灣高等法院暨所
    屬法院97年法律座談會刑事類提案第42號審查意見、臺灣高
    等法院99年度交抗字第1060號裁定意旨參照）。
三、經查異議人對交通部公路總局臺北區監理所板橋監理站95年
    10月25日板監裁字第裁41-AR0000000號違反道路交通管理事
    件裁決書聲明異議，前開裁決書經原處分機關付郵寄出，向
    異議人戶籍地址臺北縣新店市○○路25號4 樓為送達，因未
    獲會晤本人或有辨別事理能力之同居人、受僱人或應送達處
    所之接收郵件人員，乃於95年10月27日寄存送達地之郵政機
    關即新店碧潭郵局，並作送達通知書兩份，一份黏貼於應受
    送達人住處門首，另一份置於應送達處所信箱或適當位置，
    以為送達等情，亦有交通部公路總局臺北區監理所板橋監理
    站送達證書在卷可稽（見99年度交聲字第1046號本院卷第 5
    頁）。本件異議人於 99年6月11日之聲明異議狀中陳報其實
    際居住地為臺北縣新店市○○街116巷26弄4號7 樓（見前揭
    本院卷第 3頁），惟未向戶政機關辦理戶籍變更登記（見前
    揭本院卷第 7頁之個人基本資料），亦未於95年10月27日前
    向交通監理機關陳明，則原處分機關於寄送本件裁決書時，
    依所查知異議人之住居地即上開戶籍地址寄送裁決書，難謂
    原處分機關未盡本件文書應受送達處所之查明義務，且異議
    人因怠於向公路監理機關辦理地址變更登記，亦未實際住居
    於戶籍地致無從收受送達，自屬可歸責於己，是其辯稱未接
    獲紅單及照片云云，顯非可阻卻上開裁決確定之正當事由。
    從而，原處分機關委託郵政機關所為之上開送達，合於行政
    程序法關於文書送達之規定，不論異議人實際有無前往領取
    本件裁決書，應於95年10月27日合法送達時起發生效力。又
    原處分機關位在臺北縣中和市○○路○段116號，異議人收受
    送達時居住地為臺北縣新店市○○路25號4 樓，則本件異議
    人非居住於處罰機關所在之中和市，但居住於本院之管轄區
    域臺北縣新店市，依前揭說明，應扣除在途期間 2日，故本
    件聲明異議應於95年10月27日裁決書合法送達生效之翌日起
    20日內，再扣除在途期間 2日，即95年11月20日週一（95年
    11月18日為週六）以前提出，然異議人遲至99年6 月11日始
    對上開裁決聲明不服，有聲明異議狀所蓋收文戳章可憑（見
    前揭本院卷第 3頁），揆諸前開說明，本件異議人之聲明異
    議顯已逾法定期間，不合法律上程式，且無從補正，自應將
    異議人之異議駁回。
據上論斷，應依道路交通案件處理辦法第18條前段，裁定如主文
。
中    華    民    國    99    年    6     月    23    日
                  交通法庭    法  官  詹慶堂
以上正本證明與原本無異。
如不服本裁定，應於裁定送達後5日內向本院提出抗告狀。
                              書記官  蔡易霖
中    華    民    國    99    年    6     月    23    日

司法院資訊處製作；財團法人民間司法改革基金會備份。
